【裁判字號】    90,上更(一),27
【裁判日期】    900220
【裁判案由】    違反槍砲彈藥刀械管制條例
【裁判全文】
臺灣高等法院臺中分院刑事判決                    九十年度上更(一)字第二七號
      上訴人即被告  乙○○
      選任辯護人    林志忠律師
右上訴人因違反槍砲彈藥刀械管制條例案件，不服臺灣臺中地方法院中華民國八十六
年十月二十八日第一審判決（民國八十六年度訴字第二三０三號，起訴案號：臺灣臺
中地方法院檢察署民國八十六年度偵字第四二四五號），提起上訴，判決後由最高法
院發回更審，本院判決如左：
      主    文
原判決撤銷。
乙○○共同未經許可，無故寄藏手槍，處有期徒刑壹年陸月。義大利BERETTA廠製口
徑9mm SHORT/380 AUTO之制式半自動手槍壹枝、口徑9mm SHORT（或380 AUTO）之半
自動手槍用制式子彈伍顆均沒收。
      事    實
一、乙○○於民國八十四年十二月二十日左右，在臺中市○○路與公益路口，受其友
    人綽號「阿成」者之託，代為保管「阿成」所持有之義大利BERETTA廠製口徑9mm
    Short/380 Auto 之制式半自動手槍一枝及口徑9mm Short（或380 Auto）半自動
    手槍用制式子彈七顆（鑑定試射二顆），並供為防身之用，嗣因帶不便，即與
    其小弟賴庭夆（六十一年七月十五日生，由臺灣臺中地方法院判處有期徒刑一年
    二月確定）基於共同寄藏之犯意聯絡，交由賴庭夆將該手槍及子彈藏於臺中市○
    ○○街五十五號附近草堆內。嗣於八十五年八月二十三日取出上開槍彈，放置於
    乙○○所有車號ＴＬ－五一七八號自用小客車內，並於當日下午六時許由乙○○
    駕駛該自用小客車搭載賴庭夆前往南投縣埔里鎮，翌日早上六時許由乙○○駕駛
    上開車輛附載賴庭夆及不知情搭便車返回台中之陳慶聲（經檢察官為不起訴處分
    確定），途經南投縣草屯鎮○○路富林頓汽車旅館前，為警臨檢查獲，並扣得上
    開手槍一支及子彈七顆。
二、案經臺灣省政府警務處刑事警察大隊移送臺灣臺中地方法院檢察署檢察官偵查起
    訴。
      理    由
一、訊據上訴人即被告（下稱被告）乙○○矢口否認有寄藏手槍之犯行，辯稱伊並不
    認識「阿成」，「阿成」並未交手槍給被告，被告亦未交槍給賴庭夆，被告對於
    賴庭夆將槍藏置在何處及案發當天賴庭夆將手槍放在被告車上等情均不知悉，在
    警訊中賴庭夆有承認手槍是他放在車上的，與被告無關，警訊時因警員要求被告
    拿出新台幣（下同）四十萬元買槍，被告乃聯絡姐姐何續惠準備四十萬元，何續
    惠向其老闆借得二十萬元帶到警察局，嗣因警員在何續惠皮包內搜出錄音機心生
    不悅，因而於制作警訊筆錄時為被告不利之記載，被告實際上並未與賴庭夆共同
    寄藏前開手槍等語。惟查：（一）、扣案槍彈是綽號「阿成」者交給被告做防身
    之用，被告後來轉交給小弟賴庭夆妥為藏放以備不時之需，嗣因帶不便，即交
    由小弟賴庭夆代為保管一節，業據被告乙○○在警訊中供稱在卷（參閱八十五年
    度偵字第一五八九號偵查卷影印卷第五頁正面筆錄）；再扣案槍彈是八十五年八
    月二十四日上午六時許，於南投縣草屯鎮○○路富林頓汽車旅館前，為警臨檢在
    被告所有由其駕駛車號ＴＬ─五一七八號自用小客車右前座排檔處下方查獲，當
    時車上尚有乘客賴庭夆、陳慶聲二人等情，為被告坦承不諱，核與賴庭夆在警訊
    、偵查、本院前審調查中及證人陳慶聲在偵查、本院前審調查中供證情節相符；
    扣案槍彈，經送請內政部警政署刑事警察局鑑驗結果，認該手槍槍管內具六條右
    旋來復線，機械性能良好，可擊發子彈，具殺傷力，子彈七顆，均結構完整，亦
    具有殺傷力，有該局八十五年九月二十一日刑鑑字第五九八七六號函附於臺灣臺
    中地方法院八十五年度訴字第一九二八號賴庭夆違反槍砲彈藥刀械管制條例案卷
    可稽。（二）、嗣後被告雖以是警員要求其出錢買槍未果及其姐姐藏放錄音機遭
    警員發現心生不悅始為不利於被告之筆錄等語置辯，證人吳麗秀、證人即被告姐
    姐何續惠在本院前審調查中亦附和被告證詞而為其二人確二十萬元到警察局，
    及因藏錄音機遭警員楊宏麟發現等語。惟查，本件被告於警訊中並未遭刑求一節
    ，業經被告在本院前審調查中供認在卷，該筆錄係以一問一答之方式製作，製作
    完成後有交給被告看過，經被告同意始簽名一節（見本院前審卷第二十六頁反面
    筆錄），警員並未刑求被告及命被告打電話通知家屬備款買槍、以疑似海洛因之
    塊狀物逼被告交槍枝等情（見同上卷第九十一頁正反面筆錄），業經證人即承辦
    警員楊宏麟在本院前審調查中結證屬實，參以被告於本件警訊中曾委任律師到場
    ，且其前曾另涉盜匪案，為檢察官提起公訴，經台灣台中地方法院以八十五年度
    訴字第六九九號審理，業經本院前審調閱該案卷核閱屬實，並非對於筆錄之製作
    全無經驗者，當知筆錄之重要性，參以其於警局既有委任律師，且未遭刑求逼供
    ，苟警員製作之筆錄內容有不實情形，被告自可要求警員更正並拒絕簽名，被告
    未為此途，而於事後爭執警訊筆錄之不當及真實性，自屬避重就輕之詞，無可採
    信。再證人即被告之姐姐何續惠、吳麗秀二人雖均為確有備款前往警局之證詞，
    惟縱其證詞內容屬實，得認警員為求查緝績效而有不當做法，然本案被告之警訊
    筆錄是在其自由意志下所為已如前述，該筆錄仍有其證據力，並不因上開二證人
    之證詞而減其效力。（三）、證人賴庭夆雖證稱扣案之槍彈係「阿成」者交其保
    管，其私藏於被告之車上，被告不知情等語。惟按槍彈在我國屬不得自由買賣、
    製造、持有之違禁物，且槍彈向為警察偵查工作之重點，製造、持有、寄藏槍彈
    之刑事責任不輕，如非透過管道，無法取得槍彈等情，是一般民眾公知之事實。
    證人賴庭夆雖供稱扣案槍彈是阿成者交付予伊保管等語，惟查，賴庭夆於八十五
    年八月二十四日警局初訊時即供稱伊不是很認識「阿成」，不知「阿成」之住處
    （見上開偵查卷影印卷第六頁正面），於八十五年八月二十四日偵查中，復供稱
    ：「．．．．車上的槍是朋友『阿成』寄放我處，不知其姓名年籍住址，是喝酒
    時認識」等語（見上開偵查卷影印卷第十三頁），足見賴庭夆與「阿成」並非素
    有交情之朋友甚明，賴庭夆既與「阿成」者交情不篤，「阿成」何以將扣案槍彈
    交付予賴庭夆，又未留下適當之聯絡方式供賴庭夆他日交還槍彈使用﹖賴庭夆又
    何以願意承擔保管槍枝有可能遭查獲須負擔刑責之風險﹖凡此均與常理有違。綜
    上所述，賴庭夆既為被告之小弟，被告亦已供稱扣案槍彈係「阿成」交給被告保
    管，因帶不便，被告再轉交給賴庭夆保管，及該槍彈係自被告之車輛查獲等情
    ，自以被告之供稱為可採，賴庭夆之證詞顯係因其為被告之小弟，平日槍彈又由
    其保管，為免牽連被告所為護被告之詞，自不足採。綜上，本件事證明確，被
    告所辯顯為卸責之詞，委無足採，犯行自堪認定。
二、本件被告行為後，槍砲彈藥刀械管制條例案業已修正，並於八十六年十一月二十
    四日公布，同年月二十六日生效，關於寄藏手槍子彈之犯罪處罰，依舊法之規定
    ，對被告較為有利，爰依刑法第二條第一項但書規定援用較有利被告之修正前槍
    砲彈藥刀械管制條例規定。核被告所為，係犯修正前槍砲彈藥刀械管制條例第七
    條第四項未經許可無故寄藏手槍罪、第十一條第三項未經許可無故寄藏子彈罪。
    被告與賴庭夆間有犯意之聯絡及行為之分擔，為共同正犯。又被告以一行為觸犯
    上開二罪名，為想像競合犯，依刑法第五十五條之規定，應從較重之未經許可，
    無故寄藏手槍罪處斷。被告持有上開槍彈，係寄藏之當然結果，不另就持有部分
    論罪。原審法院予以論科，固非無見，惟查：（一）、原判決未及為新舊法之比
    較說明逕依修正前法律處斷自有違誤。（二）、按沒收物之執行完畢，與沒收物
    之不存在，並非一事，因犯罪依法必須沒收之物，雖已於共犯中之一人確定判決
    諭知沒收，並已執行完畢，對於其他共犯之判決，仍應宣告沒收（最高法院六十
    五年六月二十二日，六十五年度第五次刑庭會議決議參照），原判決因本件槍彈
    已於共犯賴庭夆案內執行沒收，即不再諭知沒收，亦有未洽。（三）、被告並非
    與賴庭夆同時收受寄藏本件之槍彈，其事實及證據、理由已如前述，原判決認係
    同時同地共同收受乙節，尚有未洽。雖被告上訴意旨仍執前詞否認犯罪並無可取
    ，惟原判決既有上開可議之處，即無可維持，自應由本院撤銷改判。又本件涉案
    之義大利BERETTA廠製口徑9mm Short/380 Auto之制式半自動手槍一枝，口徑9mm
    Short（或380Au- to）之半自動手槍用制式子彈五顆為違禁物，爰依刑法第三十
    八條第一項沒收之。至於鑑定試射之子彈二顆，已不復有殺傷力，而非違禁物，
    自不諭知沒收，附此說明。再自大法官第四七一號解釋例公布之後，凡在槍砲彈
    藥刀械管制條例修正公布前，犯該條例第十九條第一項所列之罪，現仍在審判中
    之案件，除合於刑法第九十條第一項之情形，得依該條項宣付保安處分外，均不
    得宣付強制工作。本件被告係於八十六年十一月廿四日修正槍砲彈藥刀械管制條
    例公布前，分別涉犯修正前該條例第七條第四項之未經許可寄藏手槍罪及第十一
    條第三項之未經許可無故寄藏子彈罪，爰不宣付保安處分，併此敘明。
三、據上論斷，應依刑事訴訟法第三百六十九條第一項前段、第三百六十四條、第二
    百九十九條第一項前段，修正前槍彈藥刀械管制條例第七條第四項、第十一條
    第三項，刑法第二條第一項但書、第十一條前段、第二十八條、第五十五條、第
    三十八條第一項第一款判決如主文。
本案經檢察官甲○○到庭執行職務。
中      華      民      國      九十     年       二      月    二十    日
                                    臺灣高等法院臺中分院刑事第八庭
                審判長法  官  羅  得  村
                                                法  官  劉  榮  服
                                                法  官  陳  賢  慧
右正本證明與原本無異。
如不服本判決應於收受送達後十日內向本院提出上訴書狀，其未述上訴之理由者並
得於提起上訴後十日內向本院補提理由書（均須按他造當事人之人數附繕本）。
                                                書記官  廖  次  芬
中      華      民      國      九十     年       二      月    二十一  日
附錄：
修正前槍砲彈藥刀械管制條例第七條第四項：
未經許可，無故持有、寄藏或意圖販賣而陳列第一項及第二項所列槍砲之一者，處一
年以上七年以下有期徒刑。                                                Ｉ


司法院資訊處製作；財團法人民間司法改革基金會備份。
